臺灣臺中地方法院臺中簡易庭民事判決
110年度中簡字第2011號
原      告  洪國陽  
            龍玉純  


上2人共同
訴訟代理人  張藝騰律師
複代理人    黃譓蓉律師
被      告  吳漢豪  
訴訟代理人  曹祐誠  
            陳茂豐  
上列當事人間請求損害賠償事件，本院於民國111年8月23日言詞
辯論終結，判決如下：
    主      文
一、被告應給付原告洪國陽新臺幣263,732元，及自民國110年7
    月24日起至清償日止，按年息百分之5計算之利息。
二、被告應給付原告龍玉純新臺幣59,629元，及自110年7月24日
    起至清償日止，按年息百分之5計算之利息。
三、原告其餘之訴駁回。
四、訴訟費用由被告負擔37％，由原告洪國陽負擔41％、原告龍玉
    純負擔22％。
五、本判決原告洪國陽勝訴部分得假執行。但被告以新臺幣263,
    732元為原告預供擔保，得免為假執行。
六、本判決原告龍玉純勝訴部分得假執行。但被告以新臺幣59,6
    29元為原告預供擔保，得免為假執行。
七、原告其餘假執行之聲請駁回。　　　　
    事實及理由
一、原告主張：被告於民國109年7月25日18時37分許，騎乘車牌
    號碼000-0000 號普通重型機車，沿臺中市霧峰區中正路烏
    溪橋路緣往草屯方向行駛，行至烏溪橋路燈04461 號前時，
    原應注意車前狀況，隨時採取必要安全措施，而當時天候晴
    、日間自然光線、路面鋪設柏油且乾燥無缺陷亦無障礙物、
    視距良好，並無不能注意之情事，吳漢豪竟疏未注意車前狀
    況貿然行駛，自後追撞前方同向原告洪國陽所騎乘搭載原告
    龍玉純之車牌號碼000-0000號普通重型機車（下稱系爭車輛
    ），致原告洪國陽、龍玉純人車倒地，原告洪國陽因此受有
    右手第5 掌骨及遠端指骨閉鎖性骨折併活動障礙、右側肢體
    多處擦傷、下背挫傷、右側腕創傷性關節炎等傷害（彎曲困
    難、變形），原告龍玉純因此受有右側肢體擦傷及顏面擦傷
    、頭部血腫、腦震盪、暈眩、聽力減損等傷害，且原告二人
    因而受系爭車輛、安全帽等毁壞之財產上損害。自應依民法
    第184條第1項前段、第184條第2項規定、民法第191條之2，
    對原告負侵權行為損害賠償責任，並依同法第193條及195條
    分別請求給付原告洪國陽新臺幣（下同）644,130元、原告
    龍玉純224,129元，茲就賠償項目分列如下：
　㈠原告洪國陽部分：
　⑴醫療費用部分，原告洪國陽因傷至亞洲大學附屬醫院、中國
    醫藥大學附設醫院、鴻濟中醫診所等醫療院所治療，計支出
    醫療費用19,310元，及藥品費用13,045元。又原告洪國陽主
    張右手因傷而有開刀治療之必要，業經中國醫藥大學附設醫
    院醫師評估日後手術費用163,550元，原告洪國陽自亦得請
    求此部分之醫療費用。
　⑵看護費用部分，原告洪國陽因本件車禍經醫師診斷需有專人
    照顧1個月，又原告洪國陽自109年7月26日至109年8月25日
    ，合計30天，均由子女在家照顧，看護費1日以2,000元計算
    ，共得請求60,000元。
　⑶交通費用部分，原告洪國陽因傷不良於行，於往返醫療院所
    均需以計程車代步，合計支出計程車費用15,505元。
　⑷薪資損失部分，原告洪國陽於本件車禍發生後，經醫師診斷
    應休養5個月，受有5個月不能工作之薪資損失，按伊原所任
    職朋承實業有限公司之45,800元計算，自得請求229,000元
    之薪資損失。
　⑸財產上損害費用部分，原告洪國陽所有之系爭車輛，因系爭
    車禍受損而支出維修費用11,720元，其所有之安全帽價值2,
    000元因本件車禍受損而無法使用，亦受有2,000元之損害。
　⑹精神慰撫金13萬元。
　㈡原告龍玉純部分：
　⑴醫療費用部分，原告龍玉純因傷至亞洲大學附屬醫院、中國
    醫藥大學附設醫院、鴻濟中醫診所等醫療院所治療，計支出
    醫療費用11,240元，及藥品費用6,634元。
　⑵看護費用部分，原告龍玉純因本件車禍經醫師診斷宜在家休
    養1週，即自109年7月26日至109年8月1日，合計7天，均由
    子女在家照顧，看護費1日以1,200元計算，共得請求8,400
    元。　　　　　　　　　
　⑶交通費用部分，原告龍玉純因傷不良於行，於往返醫療院所
    均需以計程車代步，合計支出計程車費用6,755元。
　⑷薪資損失部分，原告龍玉純於本件車禍發生後，在家休養1個
    月，受有1個月不能工作之薪資損失，按伊原所任職朋承實
    業有限公司之40,100元計算，自得請求40,100元之薪資損失
    。
　⑸財產上損害費用部分，原告龍玉純所有價值1,000元衣褲因本
    件車禍毀損無法使用，而受有財產損失1,000元。
　⑹精神慰撫金15萬元。
　㈢據上，因本件車禍事故，依侵權行為法律關係，原告洪國陽
    請求644,130元、原告龍玉純請求224,129元。並聲明：⑴被
    告應給付原告洪國陽644,130元，及自起訴狀繕本送達翌日
    起，至清償日止，按年息百分之5計算之利息。⑵被告應給付
    原告龍玉純244,129元，及自起訴狀繕本送達翌日起，至清
    償日止，按年息百分之5計算之利息。⑶願供擔保，請准宣告
    假執行。
二、被告辯稱略以：
　⑴對於原告洪國陽實際已支出之醫療費用19,310元，及藥品費
    用13,045元；原告龍玉純實際已支出之醫療費用11,240元，
    及藥品費用6,634元，均不爭執，逾此部分爭執即原告洪國
    陽主張經醫師評估手術自費163,550元部分，因未實際手術
    支出費用，被告否認。
　⑵對於原告洪國陽、龍玉純主張之交通費、看護費用不爭執。
　⑶對於原告洪國陽主張5個月薪資損失不爭執，否認原告龍玉純
    主張1個月不能工作。薪資計算部分，原告提出之勞保退保
    資料可證明原告2人於本件事故發生時並未工作，不應以原
    投保薪資計算損失。
　⑷對於原告洪國陽、龍玉純主張之財產損害不爭執，但系爭車
    輛應計算折舊。
　⑸原告洪國陽、龍玉純主張之精神慰撫金過高，請依法酌減。
　⑹並聲明：原告之訴駁回，如受不利益之判決，願供擔保請准
    宣告免為假執行。。　　　　　　　　
三、得心證之理由：
  ㈠原告主張：被告於109年7月25日18時37分許，騎乘車牌號碼0
    00-0000 號普通重型機車，沿臺中市霧峰區中正路烏溪橋路
    緣往草屯方向行駛，行至烏溪橋路燈04461號前時，原應注
    意車前狀況，隨時採取必要安全措施，而當時天候晴、日間
    自然光線、路面鋪設柏油且乾燥無缺陷亦無障礙物、視距良
    好，並無不能注意之情事，吳漢豪竟疏未注意車前狀況貿然
    行駛，自後追撞前方同向原告洪國陽所騎乘搭載原告龍玉純
    之車牌號碼000-0000號普通重型機車（下稱系爭車輛），致
    原告洪國陽、龍玉純人車倒地，原告洪國陽因此受有右側肢
    體多處擦傷、右手第5掌骨閉鎖性骨折及下背挫傷等傷害，
    龍玉純則受有右側肢體擦傷及顏面擦傷、頭部血腫等傷害，
    且原告洪國陽因而受系爭車輛、安全帽毀壞；原告龍玉純受
    有衣褲損壞等之財產上損害等情，為被告所不爭執，且被告
    所犯上開過失傷害行為，業經本院刑事庭以110年度中交簡
    字第1347號判處被告有期徒刑3月，得易科罰金確定在案，
    亦經本院調閱上開案件卷宗，查閱屬實。
　㈡原告龍玉純另主張因本件車禍事故受有暈眩、聽力減損等傷
    害等語，則為被告所否認。按當事人主張有利於己之事實，
    就其事實負有舉證之責，民事訴訟法第277條定有明文。次
    按民事訴訟如係由原告主張權利者，應先由原告負舉證之責
    ，若原告先不能舉證，以證實自己主張之事實為真實，則被
    告就其抗辯事實即令不能舉證，或其所舉證據尚有疵累，亦
    應駁回原告之請求（最高法院17年上字第917號民事判例意
    旨參照）。原告龍玉純就此部分固據提出亞洲大學附屬醫院
    診斷證明書為證，然查，該診斷證明書之診療日期為110年3
    月1日，與本件事故發生日之109年7月25日已有相當時日，
    上開病況與本件車禍事故是否有所關聯，已非無疑。而經原
    告龍玉純聲請本院向亞洲大學附屬醫院函詢原告龍玉純之聽
    力障礙是否與本件車禍事故有關，經回復以「該病人聽力障
    礙原因不明，無法僅就事故後的聽力回溯推測因果關係程度
    」等語（見本院卷一第425頁）。經原告再向本院聲請送請
    台中榮民總醫院鑑定，鑑定結果認為「被鑑定人於本院接受
    聽力檢查代表右耳輕度感音聽損，左耳疑似輕度聽損。其並
    因可能為退化、噪音暴露、外傷、中耳炎貨機因異常。無法
    由聽力檢查判讀與車禍之關連性。目前之聽力檢查結果未達
    勞保殘廢（失能）標準，無法換算勞動力減損比例」等語（
    見本院卷一第461頁）。是原告龍玉純既未能就此部分舉證
    以實其說，自難為原告龍玉純有利之認定。
　㈢按因故意或過失，不法侵害他人之權利者，負損害賠償責任
    ；汽車、機車或其他非依軌道行駛之動力車輛，在使用中加
    損害於他人者，駕駛人應賠償因此所生之損害；不法侵害他
    人之身體或健康者，對於被害人因此喪失或減少勞動能力或
    增加生活上之需要時，應負損害賠償責任；不法毀損他人之
    物者，被害人得請求賠償其物因毀損所減少之價額；不法侵
    害他人之身體、健康、名譽、自由、信用、隱私、貞操，或
    不法侵害其他人格法益而情節重大者，被害人雖非財產上之
    損害，亦得請求賠償相當之金額；民法第184條第1項前段、
    第191條之2前段、第193條第1項、第196條及第195條第1項
    前段分別定有明文。承上，原告2人因本件車禍，身體亦受
    有前述之傷害之相關損失及精神上損害，原告洪國陽、龍玉
    純另受有機車、安全帽、衣褲毀損之財產上損害，被告之過
    失行為與原告2人所受之損害間，具有相當因果關係無訛。
    原告2人依據民法侵權行為之法律關係，請求被告賠償原告
    所受損害，洵屬正當，應予准許。　　　
  ㈣茲就原告請求之項目及金額，是否准許，分別說明如後：
　⑴原告洪國陽部分：
　①醫療費用部分，原告洪國陽因傷至亞洲大學附屬醫院、中國
    醫藥大學附設醫院、鴻濟中醫診所等醫療院所治療，計支出
    醫療費用19,310元，及藥品費用13,045元，業據原告洪國陽
    提出診斷證明書、醫療費用單據、藥品單據等為證（見本院
    卷一第45至47頁、第57至79頁），且為被告所不爭執（見本
    院卷一第179頁），此部分原告洪國陽之請求，應予准許。
    至原告洪國陽請求經醫師評估手術自費163,550元部分之醫
    療費用，經本院向中國醫藥大學附設醫院函詢結果復以：「
    依據本院病歷紀錄，病人洪國陽所受之傷勢，有手術治療之
    必要；惟病人並無住院、亦未接受手術。貴院函詢之該件自
    費品項，係術前提供之建議，屬參考選項；是否使用，仍須
    以實際手術情形判斷。」等語。則原告洪國陽既未經手術，
    則此部分術前建議之自費選項，自無支出之可能，是原告洪
    國陽此部分之主張，實難認為有據。
　②原告洪國陽主張交通費用15,505元、看護費用60,000元，業
    據原告提出診斷證明書（記載傷後需專人照顧1個月，本院
    卷一第45頁）、車資計算網頁（本院卷一第105至119頁）等
    為證，且為被告所不爭執（見本院卷一第180頁），是此部
    分原告洪國陽之請求，均應予以准許。
　③薪資損失部分，原告洪國陽主張於本件車禍發生後，經醫師
    診斷應休養5個月，受有5個月不能工作之薪資損失，業據提
    出診斷證明書為證（見本院卷第45頁），且為被告所不爭執
    （見本院卷一第180頁）。惟原告洪國陽主張以原所任職朋
    承實業有限公司之月薪45,800元計算，請求229,000元之薪
    資損失，則為被告所否認。經查，依原告洪國陽所提出之勞
    工保險被保險人投保資料，原告洪國陽已於106年2月15日自
    原任職之朋承實業有限公司退保，原告洪國陽亦未能提出其
    他任職工作之薪資證明。而原告洪國陽為53年出生，尚未滿
    65歲，應仍有工作能力，是原告洪國陽雖未能提出薪資證明
    資料，仍可認為原告洪國陽至少有基本工資之損失。依勞動
    部公告之110年基本工資為24,000元，本院認依此為計算基
    礎，應屬合理。是原告洪國陽得請求之不能工作損失為120,
    000元（計算式：24,000元×5月＝120,000元），逾此部分之
    請求，則屬無據。
　④按因故意或過失不法侵害他人之權利者，負損害賠償責任；
    汽車在使用中加損害於他人者，駕駛人應賠償因此所生之損
    害；不法毀損他人之物者，被害人得請求賠償其物因毀損所
    減少之價額；負損害賠償責任者，債權人得請求支付回復原
    狀所必要之費用，以代回復原狀，民法第184 條第1 項前段
    、第191條之2前段、第196條、第213條第3項分別定有明文
    。次按請求賠償物被毀損所減少之價額，得以修復費用為估
    定標準，但以必要者為限（最高法院77年度第9 次民事庭會
    議決議意旨參照）。本件原告洪國陽修復系爭車輛支出費用
    共11,720元，其中零件部分8,720元、工資部分3,000元，有
    免用統一發票收據（見本院卷第179頁）在卷足憑。而依行
    政院所頒「固定資產耐用年數表」及「固定資產折舊率表」
    之規定，機器腳踏車耐用年數為3 年，依定率遞減法每年折
    舊1,000分之536。依卷附系爭車輛之行照（見本院卷一第19
    5頁）所載，該車係於民國105月7月14日發照，至事故發生
    時間109年7月25日止，實際使用期間為4年餘，已超過機器
    腳踏車耐用年數3年。而採用定率遞減法者，其最後一年之
    折舊額，加歷年折舊累計額，其總合不得超過該資產成本原
    額之10分之9。本件原告車輛之折舊額必然超過換修零件費1
    0分之9甚多，故其折舊後之換修零件費用，應以換修零件總
    額之10分之1計算，即為872元（8720 ×1/10=872），再加上
    工資3,000元，原告支出之必要修理費用為3,872元（872＋3,
    000＝3,872元）。又原告另主張因安全帽毀損支出2,000元，
    業據原告洪國陽提出照片為證（見本院卷一第201頁），且
    為被告所不爭執（見本院卷第180頁），是此部分原告洪國
    陽之主張應屬有據。基上，原告洪國陽得請求財產上之損失
    為5,872元。
　⑤再按慰藉金之賠償須以人格權遭遇侵害，使精神上受有痛苦
    為必要，其核給之標準固與財產上損害之計算不同，然非不
    可斟酌雙方身分資力與加害程度，及其他各種情形核定相當
    之數額（最高法院51年台上字第223號判例要旨參照）。本
    院審酌兩造身分、地位、經濟狀況，被告資力等情，認原告
    洪國陽請求被告賠償精神慰撫金13萬元尚屬過高，應以3萬
    元為適當，逾此請求，則屬無據。　
　⑥基上，原告洪國陽得請求之金額為263,732元（計算式：19,3
    10元+13,045元+15,505元+60,000元+120,000元+5,872元+30
    ,000元＝263,732元）。
　⑵原告龍玉純部分：
　①醫療費用部分，原告龍玉純因傷至亞洲大學附屬醫院、中國
    醫藥大學附設醫院、鴻濟中醫診所等醫療院所治療，計支出
    醫療費用11,240元，及藥品費用6,634元，業據原告龍玉純
    提出診斷證明書、醫療費用單據、藥品單據等為證（見本院
    卷一第51頁、第85至95頁），且為被告所不爭執（見本院卷
    一第180頁），此部分原告洪國陽之請求，應予准許。
　②原告龍玉純主張交通費用6,755元、看護費用8,400元，業據
    原告龍玉純提出車資計算網頁（本院卷一第105至119頁）為
    證，且為被告所不爭執（見本院卷一第180頁），是此部分
    原告龍玉純之請求，均應予以准許。
　③薪資損失部分，原告龍玉純主張於本件車禍發生後，在家休
    養1個月，受有1個月不能工作之薪資損失部分，為被告所否
    認，經查，依原告龍玉純提出亞洲大學附屬醫院診斷證明書
    （見本院卷一第175頁）所載，原告龍玉純宜休養一週，是
    原告主張在家休養1個月並無依據，應以上開診斷證明書所
    載1週為當，是原告龍玉純應可認受有1週不能工作之損失。
    原告龍玉純雖另主張應按伊原所任職朋承實業有限公司之40
    ,100元計算損失。惟查，原告龍玉純於108年9月25日已退出
    勞工保險，且原告龍玉純未提出其他任職之薪資資料，然原
    告龍玉純為53年出生，尚未滿65歲，應仍有工作能力，是原
    告龍玉純雖未能提出薪資證明資料，仍可認為原告龍玉純至
    少有基本工資之損失。依勞動部公告之110年基本工資為24,
    000元，本院認依此為計算基礎，應屬合理。是原告龍玉純
    得請求之不能工作損失為5,600元（計算式：800元×7日＝5,6
    00元），逾此部分之請求，則屬無據。
　④原告主張因本件車禍受有財產上損失即衣褲1,000元，業據原
    告提出照片為證，且為被告所不爭執（見本院卷第180頁）
    ，是原告龍玉純此部分之請求，應屬有據。
　⑤再按慰藉金之賠償須以人格權遭遇侵害，使精神上受有痛苦
    為必要，其核給之標準固與財產上損害之計算不同，然非不
    可斟酌雙方身分資力與加害程度，及其他各種情形核定相當
    之數額（最高法院51年台上字第223號判例要旨參照）。本
    院審酌兩造身分、地位、經濟狀況，被告資力等情，認原告
    龍玉純請求被告賠償精神慰撫金15萬元尚屬過高，應以2萬
    元為適當，逾此請求，則屬無據。
　⑥基上，原告龍玉純得請求之金額為59,629元（計算式：11,24
    0元+6,634元+6,755元+8,400元+5,600元+1,000元+20,000元
    ＝59,629元）。
　㈤又給付有確定期限者，債務人自期限屆滿時起，負遲延責任
    。給付無確定期限者，債務人於債權人得請求給付時，經其
    催告而未為給付，自受催告時起，負遲延責任。其經債權人
    起訴而送達訴狀，或依督促程式送達支付命令，或為其他相
    類之行為者，與催告有同一之效力，民法第229條第1項、第
    2項定有明文。又遲延之債務，以支付金錢為標的者，債權
    人得請求依法定利率計算之遲延利息。但約定利率較高者，
    仍從其約定利率。應付利息之債務，其利率未經約定，亦無
    法律可據者，週年利率為5％，民法第233條第1項、第203條
    亦分別著有明文。本件原告2人對被告之侵權行為請求權，
    核屬無確定期限之給付，既經原告2人起訴而送達訴狀，被
    告迄未給付，依法當應負遲延責任。是原告請求自起訴狀繕
    本送達被告之翌日即110年7月24日起（見本院卷㈠第163頁送
    達證書）至清償日止，按週年利率5％計算之法定遲延利息，
    核無不合，亦應准許。　　　　
四、綜上所述，原告2人依據侵權行為之法律關係，請求被告分
    別給付原告洪國陽263,732元、原告龍玉純59,629元，及均
    自110年7月24日起至清償日止，按週年利率百分之5計算之
    利息範圍內，為有理由，應予准許。逾此範圍之請求，為無
    理由，應予駁回。
五、本判決原告勝訴部分，係適用簡易訴訟程序所為被告敗訴之
    判決，依民事訴訟法第389條第1項第3款之規定，應依職權
    宣告假執行。另被告陳明願供擔保，請求宣告假執行，核無
    不合，爰酌定金額准許之。至原告敗訴部分，其假執行之聲
    請亦失所依附，應併予駁回。
六、訴訟費用負擔之依據：民事訴訟法第79條、第85條第1項。
中　　華　　民　　國　　111 　年　　9 　　月　　30　　日
                          臺灣臺中地方法院臺中簡易庭
                                  法　官　張清洲
以上為正本，係照原本作成。
如不服本判決，應於送達後二十日內，向本院提出上訴狀並表明
上訴理由，如於本判決宣示後送達前提起上訴者，應於判決送達
後二十日內補提上訴理由書（須附繕本）。如委任律師提起上訴
者，應一併繳納上訴審裁判費。
中　　華　　民　　國　　111 　年　　9 　　月　　30　　日
                                  書記官  陳慧津